【裁判字號】    99,訴,14
【裁判日期】    990513
【裁判案由】    清償債務
【裁判全文】
臺灣宜蘭地方法院民事判決                99年度訴字第14號
原      告  吳淑蘭
被      告  謝玉文
訴訟代理人  李秋銘律師
            黃金亮律師
上列當事人間清償債務事件，本院於99年5月6日言詞辯論終結，
判決如下：
    主  文
原告之訴及假執行聲請均駁回。
訴訟費用新台幣柒仟零伍拾元由原告負擔。
    事實及理由
一、原告原起訴請求被告應給付之金額為新台幣（下同）65萬元
    ，嗣於本院審理時更正金額為55萬元，核屬民事訴訟法第25
    5條第1項第3 款規定之減縮應受判決事項聲明之情形，應予
    准許。
二、原告起訴主張：被告於民國92至93年間向原告借款5 次，原
    告以匯款及轉帳之方式，分別於：92年12月25日借款10萬元
    、93年8月13日借款10萬元、93年9月10日借款15萬元、93年
    10月15日借款10萬元、93年11月9 日借款10萬元，共計55萬
    元。原告與被告係好朋友，因被告有困難請原告幫忙，原告
    信任被告，所以沒有寫借據。被告說結婚後就可以清償借款
    ，但原告多次打電話給被告，被告都置之不理，也沒有回電
    話給伊，顯無還款誠意，所以原告才寫存證信函給被告。爰
    依據消費借貸契約之法律關係，請求被告給付借款及法定遲
    延利息等語。並聲明：（一）被告應給付原告55萬元及自93
    年12月1 日起至清償日止，按年息5%計算之利息。（二）願
    供擔保，請准宣告假執行。
三、被告則以：伊與原告是國中同學，有一段時間沒有聯絡，當
    時伊家裏在經營玫瑰之夜卡拉OK，原告看伊客人很多，說如
    果有好客人要伊介紹給原告，原告會跟伊一起分享，原告的
    意思是指金錢方面的餽贈，本件匯款55萬元的部分，就是原
    告獲得介紹朋友的餽贈，陸陸續續給付伊的金錢。後來我們
    有小爭執，就沒有聯絡，但我們是鄰居，如果伊有欠原告錢
    ，路上碰面，原告為何反而會閃避伊，且如果伊有向原告借
    錢的話，應該會有借據。伊否認兩造間有金錢借貸之法律關
    係存在，原告應就雙方關於借貸意思表示互相一致負責舉證
    。原告雖有提出匯款及轉帳相關資料，主張藉此證明兩造間
    存有金錢消費借貸之法律關係，惟匯款及轉帳之原因事實，
    非僅借貸關係而已，亦有可能係贈與、清償、買賣等。故原
    告雖提出匯款、轉帳資料作為被告向原告借貸金錢之證明，
    惟仍應就匯款或轉帳之初，雙方係以貸與之意思而為匯款或
    轉帳之行為加以舉證，否則，充其量只能證明原告有匯款或
    轉帳之事實而已，無法證明當事人間有成立金錢消費借貸之
    合意。是原告主張依消費借貸契約之法律關係，請求被告清
    償借款，自屬無據等語，資為抗辯。並聲明：（一）原告之
    訴駁回。（二）如受不利判決，願供擔保請准免為假執行。
四、兩造不爭執之事實：
    原告分別於92年12月25日、93年8月13日、93年9月10日、93
    年10月15日及93年11月9日匯款、轉帳100,000 元、100,000
    元、150,000元、100,000元及100,000元，共計550,000元至
    被告帳戶之事實，此有原告提出之台灣銀行自動櫃員機轉帳
    交易明細表3紙、台灣銀行與台灣中小企業銀行匯款單各1紙
    及台灣銀行活期儲蓄存款存摺明細2 紙之影本為證，被告對
    此亦無爭執，堪信屬實。
五、得心證之理由：
    本件之爭點，經兩造同意後，整理如下述：兩造間是否成立
    消費借貸契約關係？
(一)按當事人主張有利於己之事實者，就其事實有舉證之責任，
    民事訴訟法第277 條前段定有明文。被上訴人主張上訴人向
    其借用訟爭款項之事實，既為上訴人所否認，依舉證責任分
    配之原則，應由被上訴人就此利己事實，先負舉證之責任，
    倘不能證明時，則上訴人就其抗辯之事實，已毋庸舉證（最
    高法院70年度台上字第2898號判決意旨參照）。次按消費借
    貸者，於當事人間必本於借貸之意思合致，而有移轉金錢或
    其他代替物之所有權於他方之行為，始得當之。是以消費借
    貸，因交付金錢之原因多端，除有金錢之交付外，尚須本於
    借貸之意思而為交付，方克成立。倘當事人主張與他方有消
    費借貸關係存在者，自應就該借貸意思互相表示合致及借款
    業已交付之事實，均負舉證之責任，其僅證明有金錢之交付
    ，未能證明借貸意思表示合致者，仍不能認為有該借貸關係
    存在（最高法院98年度台上字第1045號判決意旨參照）。本
    件被告既否認兩造間成立消費借貸契約關係，參照前述說明
    ，自應由原告就兩造間之匯款轉帳金額，達成消費借貸契約
    之意思表示合致之事實，負舉證之責任。
(二)經查：本件原告分別於92年12月25日、93年8月13日、93年9
    月10日、93年10月15日及93年11月9 日匯款、轉帳100, 000
    元、100,000元、150,000元、100,000元及100,000元，共計
    550,000 元至被告帳戶之事實，此為被告所不否認。惟原告
    匯款、轉帳至被告帳戶之原因事實可能出於多端，未必僅有
    消費借貸法律關係一種，原告並未提出其他證據證明兩造間
    就金錢消費借貸之意思表示合致，則原告依據消費借貸契約
    關係請求被告返還借款，已屬無據，被告自無須就其抗辯之
    事實再行舉證。
六、綜上所述，原告依據消費借貸契約之法律關係，請求被告給
    付55萬元及自93年12月1 日起至清償日止，按年息5%計算之
    利息，為無理由，應予駁回。其假執行之聲請，因訴之駁回
    而失所附麗，應併予駁回。本件訴訟費用7,050 元，應由敗
    訴之原告負擔。
七、訴訟費用負擔之依據：民事訴訟法第78條。
中    華    民    國    99    年     5    月    13    日
                  臺灣宜蘭地方法院民事庭
                      法  官  林俊廷
正本係照原本作成。
如不服本判決，應於判決送達後20日內提出上訴狀(須附繕本)。
中    華    民    國    99    年     5    月    14    日
                      書記官  許麗汝

司法院資訊處製作；財團法人民間司法改革基金會備份。
